【裁判字號】    97,易,637
【裁判日期】    980227
【裁判案由】    家庭暴力防治法
【裁判全文】
臺灣臺北地方法院刑事判決               97年度易字第637號
公  訴  人  臺灣臺北地方法院檢察署檢察官
被      告  甲○○
指定辯護人  本院公設辯護人沈芳萍
上列被告因違反家庭暴力防治法案件，經檢察官提起公訴（九十
七年度偵字第一○三五號），本院判決如下：
    主    文
甲○○違反法院依家庭暴力防治法第十四條第一項規定所為禁止
實施家庭暴力行為、禁止騷擾行為之通常保護令裁定，處拘役拾
日，如易科罰金以新臺幣壹仟元折算壹日。緩刑貳年。緩刑期內
付保護管束。
    犯罪事實
一、甲○○為乙○○之父，二人具有家庭暴力防治法第三條第三
    款所定之家庭成員關係。又甲○○自民國七十五年間起即陸
    續患有廣泛性焦慮鄭並有慢性失眠症狀、雙極性情感異常、
    躁症、分裂病性人格疾患，伴有抗憂鬱劑誘發之情緒疾患，
    仍須排除其有雙極性情感疾患之可能，時有情緒高低擺盪、
    多話、不安、易怒、疑心病重等情形，而多次前往國立臺灣
    大學醫學院附設醫院、國防醫學院三軍總醫院接受治療，其
    辨識行為違法或依其辨識而行為之能力，有顯著減低之情形
    。甲○○之配偶江月雲（業已於九十七年七月二十八日離婚
    ）前向本院聲請核發民事通常保護令，經本院家事法庭於九
    十六年五月九日以九十六年度家護字第九七號裁定，依家庭
    暴力防治法第十四條第一項規定核發民事通常保護令，命甲
    ○○不得對江月雲、其子女詹佳穎、乙○○實施身體或精神
    上不法侵害之行為，亦不得直接或間接對於江月雲、其子女
    詹佳穎、乙○○為騷擾行為。詎甲○○明知上情，於九十七
    年一月三日晚上六時十五分許，在其斯時位在臺北市○○區
    ○○路一一九巷一弄五號四樓住處內，竟基於違反保護令之
    犯意，大聲咆哮、敲打桌子，並走至乙○○房間門前，以乙
    ○○等人與審理案件之法官、警察及精神科醫生串供，想要
    陷害伊，判伊去治療；放在伊房間的膠帶、牙籤及結婚戒指
    都被乙○○等人拿走，要求乙○○交出等語騷擾乙○○，對
    乙○○實施精神上之不法侵害，而違反上開民事通常保護令
    裁定。
二、案經乙○○訴由臺北市政府警察局信義分局報請臺灣臺北地
    方法院檢察署檢察官偵查起訴。
    理    由
壹、證據能力部分：
  一、按被告以外之人於偵查中向檢察官所為之陳述，除顯有不
      可信之情況者外，得為證據，刑事訴訟法第一百五十九條
      之一第二項定有明文。查，告訴人乙○○於九十七年一月
      二十九偵查中以證人身分具結向檢察官所為之證述，查無
      何顯不可信之情況，依刑事訴訟法第一百五十九條之一第
      二項規定，得為證據。
  二、次按被告以外之人於審判外之言詞或書面陳述，除法律有
      規定者外，不得作為證據。被告以外之人於審判外之陳述
      ，雖不符前四條之規定，而經當事人於審判程序同意做為
      證據，法院審酌該言詞陳述或書面陳述作成時之情況，認
      為適當者，亦得為證據。當事人、代理人或辯護人於法院
      調查證據時，知有刑事訴訟法第一百五十九條第一項不得
      為證據之情形，而未於言詞辯論終結前聲明異議者，視為
      有前項之同意，刑事訴訟法第一百五十九條第一項、第一
      百五十九條之五分別定有明文。查，本案所據以認定事實
      之其餘證據，部分屬傳聞證據，惟檢察官、被告甲○○及
      其指定辯護人均未於本院言詞辯論終結前聲明異議，本院
      審酌該等言詞或書面陳述作成之情況，並無非出於任意性
      或不正取供，或違法或不當情事，且客觀上亦無不可信之
      情況，堪認為適當，依刑事訴訟法第一百五十九條之五第
      二項規定，均得作為證據，先予敘明。
貳、有罪部分：
  一、前揭犯罪事實，業據被告於本院審理中坦承不諱，核與告
      訴人於偵查時指訴情節相符，復經告訴人、證人江月雲於
      本院審理時證述屬實，並有本院九十六年度家護字第九七
      號民事通常保護令、全民健康保險重大傷病免自行部分負
      擔證明卡、國防醫學院三軍總醫院九十七年九月二十三日
      院三病歷字第○九七○○一四五四二號函及其檢送被告三
      軍總醫院門診病歷（含三軍總醫院精神醫學部社會工作轉
      介及報告單、三軍總醫院臨床病理科分析報告書）及國立
      臺灣大學醫學院附設醫院九十七年十二月二十二日校附醫
      精字第○九七一四七○一八○號函及其檢送精神鑑定報告
      書等件在卷可參，足徵被告任意性自白與事實相符，應堪
      採信。綜上所述，本件事證明確，被告犯行堪以認定，應
      依法論科。
  二、查家庭暴力防治法所稱之「家庭暴力」，係指家庭成員間
      實施身體或精神上不法侵害之行為而言，本件被告為告訴
      人之父，二人具有家庭暴力防治法第三條第三款所定之家
      庭成員關係，被告以前開語詞騷擾告訴人，自係對告訴人
      實施精神上不法侵害之行為，足見被告確有違反保護令之
      禁止實施家庭暴力情事甚明。核被告所為，係犯家庭暴力
      防治法第六十一條第一款、第二款之違反保護令罪。起訴
      書誤載被告涉嫌違反家庭暴力防治法第五十條之違反保護
      令罪，業據檢察官於本院審理中當庭更正，本院自毋庸變
      更起訴法條。被告前開行為雖違反上開裁定所禁止之二款
      行為，然法院依家庭暴力防治法第十四條第一項規定核發
      通常保護令者，該保護令內之數款規定，僅分別為不同之
      違反保護令行為態樣，被告以一犯意為一違反保護令之行
      為，應屬單純一罪，仍只以一違反保護令罪論處。又被告
      於行為時，因精神障礙，致其辨識行為違法或依其辨識而
      行為之能力，顯著減低，依刑法第十九條第二項之規定，
      減輕其刑。爰審酌被告與告訴人為父子關係，無視前開本
      院民事通常保護令之內容，竟未遵守本院所核發之通常保
      護令，仍對告訴人為騷擾、精神上不法之侵害之行為，惟
      犯罪後坦承犯行，態度良好，兼衡其品行、犯罪動機、目
      的、手段、生活狀況、智識程度、犯罪所生之損害等一切
      情狀，爰量處如主文所示之刑，併諭知易科罰金之折算標
      準。查被告前未曾受有期徒刑以上刑之宣告，有臺灣高等
      法院被告全國前案紀錄表一件附卷可稽，因一時失慮，致
      罹刑典，經此起訴審判，當知所警惕，信無再犯之虞，且
      本案發生之主要原因在於被告精神病理學上重要的情緒失
      控，強予自由刑之制裁，尚不能完全根除被告犯罪動機，
      本院認所宣告之刑以暫不執行為適當，併諭知緩刑二年，
      刑法第七十四條第一項第一款之規定，予以宣告緩刑二年
      ，並依家庭暴力防治法第三十八條第一項規定，併予諭知
      緩刑期內付保護管束，以啟自新。另本院參以被告現雖罹
      患分裂病性人格疾患，伴有抗憂鬱劑誘發之情緒疾患，仍
      須排除其有雙極性情感疾患之可能，惟現在八里療養院治
      療中，病情尚稱穩定一節，業據證人江月雲於本院審理時
      證述明確，並有前開國立臺灣大學醫學院附設醫院九十七
      年十二月二十二日校附醫精字第○九七一四七○一八○號
      函及其檢送精神鑑定報告書一份在卷可參，是本院認將被
      告交由其最近親屬照護並協助就醫診療，顯較於刑之執行
      完畢或赦免後再令被告入相當處所施以監護者為當，是不
      另為刑法第八十七條第二項監護處分之諭知，末此敘明。
據上論斷，應依刑事訴訟法第二百八十四條之一、第二百九十九
條第一項前段，家庭暴力防治法第六十一條第一款、第二款、第
三十八條第一項，刑法第十一條、第十九條第二項、第四十一條
第一項前段、第七十四條第一項第一款，判決如主文。
本件經檢察官黃兆揚到庭執行職務
中    華    民    國  九十八  年    二    月  二十七  日
                臺灣臺北地方法院刑事第六庭
                    法      官  雷淑雯
以上正本證明與原本無異。
如不服本判決，應於判決送達後十日內向本院提出上訴狀（應抄
附繕本）。告訴人或被害人如對於本判決不服者，應具備理由請
求檢察官上訴，其上訴期間之計算係以檢察官收受判決正本之日
期為準。
                    書  記  官  胡詩唯
中    華    民    國  九十八  年    二    月  二十七  日
附錄本案論罪科刑法條全文
家庭暴力防治法第六十一條：
違反法院依第十四條第一項、第十六條第三項所為之下列裁定者
，為本法所稱違反保護令罪，處三年以下有期徒刑、拘役或科或
併科新臺幣十萬元以下罰金：
一、禁止實施家庭暴力。
二、禁止騷擾、接觸、跟蹤、通話、通信或其他非必要之聯絡行為。
三、遷出住居所。
四、遠離住居所、工作場所、學校或其他特定場所。
五、完成加害人處遇計畫。


司法院資訊處製作；財團法人民間司法改革基金會備份。
